【裁判字號】    99,上易,838
【裁判日期】    990615
【裁判案由】    竊盜
【裁判全文】
臺灣高等法院刑事判決                 99年度上易字第838號
上  訴  人  臺灣士林地方法院檢察署檢察官
被      告  甲○○○○○○
輔  佐  人  丙○○（印尼代表處人員）
上列上訴人因被告竊盜案件，不服臺灣士林地方法院98年度易字
第 567號，中華民國99年3月2日第一審判決（起訴案號：臺灣士
林地方法院檢察署97年度偵字第 11174號），提起上訴，本院判
決如下：
    主  文
上訴駁回。
    理  由
壹、本院審理結果，認第一審判決被告甲○○○○○○無罪，核無不當
    ，應予維持，並引用附件第一審判決書記載證據及理由。
貳、檢察官上訴意旨以：告訴人乙○○於偵查中證稱：97年 6月
    11 日下班，其父親說被告早上9點外出後，就一直沒有回來
    ，其才知道被告逃跑了，其就清點家裏的東西，發現其房間
    內梳妝台上有現金約新臺幣（下同）4000、5000元、金項鍊
    （約重一兩）及其父親房間茶几上約有3000元不見了，其母
    親退休時同事送的金元寶（約一兩重），放在我們客廳一個
    空的垃圾桶，也不見了等語，證人即金元寶之所有人葉薛解
    群證稱：「被告逃逸後，我發現放在飯廳衣櫥內一個新垃圾
    桶裡的金元寶不見了，金元寶是我同事送我的」等語（原審
    卷第80頁），並提出禮簿影本為證（原審卷第92頁），由上
    可知，於被告逃逸後，告訴人及其母葉薛解群清點財物，發
    現有前揭財物遭竊。而告訴人乙○○於審理中復證稱：「（
    辯護人問：你說的那條金項鍊是誰買的？）我太太。（辯護
    人問：你一個月大概會戴這條金項鍊幾天？）看天氣，不戴
    的時候我都放在梳妝台那裏。（辯護人問：你那條金項鍊擺
    在梳妝台幾天了）我不知道。（辯護人問：你6月9日時，有
    無注意那條金項鍊還在不在？）我每天晚上回去都看到那條
    金項鍊有在。」等語，足見告訴人所有之金項鍊係其老婆所
    贈送，具紀念意義，告訴人確會特別注意該金項鍊擺放位置
    及是否仍在持有之中，故告訴人明確證述於被告逃逸前，其
    所有之金項鍊確實放在其房間內之梳妝台上，於被告逃逸後
    ，該金項鍊就不見等語足堪採信，且觀諸當時告訴人住處僅
    有告訴人、告訴人之父親及被告在居住，告訴人與告訴人之
    父親均有財物遭竊，其二人不可能係竊賊，故告訴人失竊之
    財物確為被告所竊取無訛。且被告自承：伊逃跑時僅帶衣服
    、日用品、化妝品及自己的錢約4000元等語，足見被告逃逸
    時，其自有之金錢僅有現金4000元，當無法支持被告逃逸後
    之生活所需，故被告確有偷竊告訴人之財物，以支撐其生活
    所需費用之動機。另被告供稱：「（為何要偷跑？）因為我
    怕老板不再請我，我就會被送回印尼。乙○○是我第二個老
    板，我只能在乙○○那裏再待二個月而已。」云云，惟告訴
    人乙○○證稱：其正在幫被告辦延期，且被告同意當天出境
    ，當天返台等語，足見被告之前揭辯解不可採信。綜上，被
    告竊盜犯行明確，原審判決被告無罪顯有違誤，爰提起上訴
    ，聲明不服云云。
參、就上訴意旨，補充判決理由如下：
    按認定犯罪事實所憑之證據，固不以直接證據為限，間接證
    據亦應包含在內，惟採用間接證據時，必其所成立之證據，
    在直接關係上，雖僅足以證明他項事實，而由此他項事實，
    本於推理之作用足以證明待證事實者，方為合法，若憑空之
    推想，並非間接證據（最高法院32年上字第67號判例參照）
    。經查：
一、檢察官以告訴人乙○○之金項鍊及金錢、告訴人之母葉薛解
    群之金元寶、告訴人之父葉根生之金錢於被告逃逸後，即不
    見，而告訴人之住處僅有告訴人、告訴人之父親及被告居住
    ，故推論被告竊取上開金錢及物品云云，惟告訴人及其父母
    之金錢及物品不見，有可能是遺失，而非遭竊，縱係遭竊，
    亦不能排除可能是他人所為，而與被告無關。然公訴人僅以
    被告與告訴人乙○○及告訴人之父親葉根生同住，而告訴人
    及告訴人之父親為失主，即推論上開金錢及物品均為被告所
    竊云云，尚屬臆測。
二、檢察官復以被告於逃逸時，身上僅有4000元之現金，無法支
    應被告逃逸後之日常生活所需云云，即推論被告有竊取告訴
    人及告訴人父母之金錢及物品之必要云云。惟查，被告辯稱
    ：伊係因怕被送回印尼始逃逸，伊朋友在伊離開告訴人住處
    後，即幫伊找到新雇主，在臺北某處照顧一位老先生，薪水
    一個月一萬八千元等語（見本院99年6月3日準備程序筆錄第
    3 頁），是被告於逃逸期間，已另有經濟來源，新雇主並提
    供被告食宿，故公訴人以被告身上僅有4000元為由，即推論
    被告有偷竊告訴人及告訴人父母之金錢及物品之動機云云，
    亦有未合。
三、至被告供稱：「（問：為何要偷跑？）因為我怕老板不再請
    我，我就會被送回印尼。乙○○是我第二個老板，我只能在
    乙○○那裏再待二個月而已」云云，縱與告訴人乙○○所證
    已替被告辦理展延不符，然亦不能以被告之辯解與事實不符
    及其有逃逸之事實，即逕推論被告有竊取告訴人及告訴人父
    母之上金錢及財物。
四、綜上，檢察官所舉證據均不足以證明被告犯罪；此外，復查
    無其他積極證據證明被告涉有公訴人所指竊盜犯行。原審以
    不能證明被告犯罪，而為無罪諭知，尚無違誤，應予維持。
    又檢察官依循告訴人之請求提起上訴，僅就原判決指駁之論
    述，再予爭執，惟未再提出其他積極之補強證據，仍不能使
    本院形成被告有罪之心證，是其上訴為無理由，應予駁回。
據上論斷，應依刑事訴訟法第368條、第373條，判決如主文。
本案經檢察官李良忠到庭執行職務。
中    華    民    國    99    年    6    月     15    日
                  刑事第七庭  審判長法  官  宋明蒼
                                    法  官  楊智勝
                                    法  官  游紅桃
以上正本證明與原本無異。
不得上訴。
                                    書記官  戴伯勳
中    華    民    國    99    年    6     月    15    日
附件：
臺灣士林地方法院刑事判決               98年度易字第567號
公  訴  人  臺灣士林地方法院檢察署檢察官
被      告  ＳＵＮＡＲＴＩ 39歲（民國59年4月9日生）
                    護照號碼：AB394666號（印尼籍）
                    住臺北縣淡水鎮○○路245之2號
                    （現在臺灣宜蘭收容所收容中）
選任辯護人  吳磺慶律師（法律扶助基金會）
上列被告因竊盜案件，經檢察官提起公訴（98年度偵緝字第1200
號），經本院獨任法官審判後，本院判決如下：
    主  文
ＳＵＮＡＲＴＩ無罪。
    理  由
一、公訴意旨略以：被告ＳＵＮＡＲＴＩ係印尼籍外勞，來臺受
    僱於乙○○之母葉薛解群，在乙○○位於臺北縣淡水鎮○○
    路二四五之二號之住處內，照顧乙○○之父葉根生（已死亡
    ），詎被告竟意圖為自己不法之所有，基於竊盜犯意，於民
    國九十七年六月十一日上午，在乙○○上址住處內，竊取乙
    ○○所有放置在乙○○個人房間梳妝台上之現金約新臺幣（
    下同）四、五千元、金項鍊一條，放置在葉根生房間茶几上
    之三千元，及葉薛解群所有放置在客廳衣櫥內之金元寶一個
    ，得手後逃逸別處。因認被告所為，涉犯刑法第三百二十條
    第一項之竊盜罪嫌。
二、訊據被告ＳＵＮＡＲＴＩ矢口否認有何竊盜犯行。辯稱：伊
    逃跑時只有拿自己的東西，沒有偷乙○○之財物云云。
三、後引證據依法原則上均有證據能力，被告與辯護人亦未對其
    證據能力有何抗辯，參酌最高法院九十七年度台上字第一０
    六九號判決意旨，後述各項證據具有證據能力之法律依據，
    均不再贅。
四、按犯罪事實應依證據認定之，無證據不得認定犯罪事實，刑
    事訴訟法第一百五十四條第二項定有明文。又，「認定不利
    於被告之事實，須依積極證據，苟積極證據不足為不利於被
    告事實之認定時，即應為有利於被告之認定，更不必有何有
    利之證據」，最高法院三十年上字第八一六號判例可供參照
    。經查，公訴意旨認被告涉犯上揭竊盜罪嫌，無非係以證人
    乙○○、葉薛解群之指述，及葉薛解群之禮簿影本，為其論
    據。惟查：
（一）證人乙○○雖於檢察官偵查中證稱：「九十七年六月十一
      日我晚上十一點下班回來，我父親就說外勞早上九點就外
      出，一直沒有回來，我們才知道她逃跑了，我就清點家裡
      的東西，我就發現一些放在我房間及我父親房間的財物不
      見了，我房間內梳妝台上有現金約四、五千元，及金項鍊
      ，我父親房間茶几上約有三千元，都不見了」等語（偵查
      卷第十五頁），於本院審理時除到庭為相同證述之外，並
      補稱：「金元寶是我母親退休時人家送的東西，這個東西
      我不知道，是我母親在檢查她的東西，才發現不見了，當
      時我母親跟我父親沒有住在一起」、「我沒有金項鍊及金
      元寶的購買證明，金項鍊我沒有留保單，金元寶的保單是
      和金元寶放在一起的」、「金項鍊是我的，失竊時放在梳
      妝台上，跟錢擺在一起」等語（本院卷第五十九頁、第六
      十二頁），惟乙○○亦自承：「我會戴金項鍊，但很少戴
      」、「失竊前金項鍊擺在梳妝台上幾天，我不知道」、「
      三千元是我給我父親的零用錢，我給他之後到六月十一日
      失竊這段期間，他有沒有花掉，我不知道，要問外勞」等
      語，而經本院質以：「你在自己房間內放四、五千元，是
      要做什麼用的」時，亦答稱：「沒有做什麼用，純粹個人
      習慣」等語（本院卷第六十三頁、第六十四頁、第六十六
      頁），由是，對乙○○而言，金項鍊既不常配戴，體積又
      小，似難排除隨手擺放他處，以致遺失之可能，而分散放
      置在其家中兩個房間的現金既係作為零用，時有增減，也
      不無已經花用罄盡之可能，何況乙○○亦自承：伊開公車
      ，工作時間長，睡眠時間少，所以記性不是很好等語（本
      院卷第六十三頁），是故，乙○○之指述，至多僅能證明
      其擺放家中之金項鍊、現金或有遺失，尚難遽認係被告竊
      取甚明。
（二）證人葉薛解群固亦到庭證稱：「被告逃逸後，我發現放在
      飯廳衣櫥內一個新垃圾桶裡的金元寶不見了，金元寶是我
      同事送我的」等語（本院卷第八十頁），並提出禮簿影本
      為證（本院卷第九十二頁），惟葉薛解群經辯護人詢稱：
      「妳最後一次看到金元寶的時候」時，自承：「我丟在那
      邊，沒有去管它，大概是被告還沒來之前」等語，稍後經
      辯護人詢以：「妳說妳的金元寶放在那裡，至少四、五年
      都沒有動過」時，亦答稱：「是」等語（本院卷第八十頁
      反面、第八十一頁反面），參酌葉薛解群陳稱：「被告之
      前還有一個外勞，在那個外勞來的時候，我就已經搬出去
      了」等語（本院卷第八十二頁反面），則該金元寶究係遺
      失或失竊甚或誤遭丟棄，均非無疑，縱然失竊，究係被告
      或先前之不詳外勞所竊，也難確知，何況依葉薛解群陳稱
      ：「那個衣櫥是放雜物的地方」、「我沒有告訴被告家裡
      有金元寶」等語（本院卷第八十二頁），以被告係在九十
      六年十二月二十日至乙○○家中服務，此有外勞動態資訊
      連結作業報表可參（偵查卷第十一頁），至被告九十七年
      六月十一日逃逸時止，為時不過半年而言，被告是否確知
      有該金元寶之存在，本身即非無疑，綜上，葉薛解群之證
      詞，亦難執為不利於被告之認定。
（三）證人乙○○在本院審理時，經質以：「被告打理你家事務
      ，開支如何來」時，答稱：「我會另外給她零用金，這幾
      百塊錢她有留下來」等語（本院卷第六十七頁），證人葉
      薛解群在本院審理時另證稱：「我平常的金飾，有的放在
      首飾盒裡，有的放在一個心型的禮餅盒子裡，也有的放在
      抽屜的盒子裡，這些東西是在梳妝台或梳妝台旁邊，我都
      是亂丟的」等語（本院卷第八十頁反面），準此，設若被
      告在逃跑前有心搜刮乙○○家中財物，甚至已經翻找到葉
      薛解群藏放在衣櫥內之金元寶，則衡情，上開零用金、葉
      薛解群之金飾等財物更加顯而易見，被告似無不予取走之
      理，何況葉薛解群在本院審理時經辯護人質以：「妳剛剛
      是否說過，有很多東西都不見了」時，答稱：「對，我這
      幾天還發現金鍊子不見了，但耳環還在」等語，稍後辯護
      人質以：「妳剛剛提到的禮餅盒、紅色漆的三層盒是否還
      在」時，亦答稱：「在」等語（本院卷第八十頁反面、第
      八十一頁反面），是則，被告既已發現葉薛解群存放金飾
      之盒子，卻又僅取去盒內金鍊，留下盒子本身甚至盒內之
      耳環，似不免悖於常情，此益徵被告所辯：伊並未竊取乙
      ○○、葉薛解群之財物等語，並非無據。
（四）綜上，依現有證據，尚難認定被告確有檢察官所指之竊盜
      犯行，依上說明，本院自應為被告無罪之諭知。
據上論斷，應依刑事訴訟法第二百八十四條之一、第三百零一條
第一項，判決如主文。
本案經檢察官鄭富誠到庭執行職務。
中    華    民    國    99    年    3     月    2     日
                刑事第八庭  法  官  陳彥宏
以上正本證明與原本無異
如不服本判決應於收受判決後10日內向本院提出上訴書狀，並應
敘述具體理由。
                            書記官  范煥堂
中    華    民    國    99    年    3     月    2     日

司法院資訊處製作；財團法人民間司法改革基金會備份。
